【裁判字號】    98,上訴,1797
【裁判日期】    981118
【裁判案由】    誣告等
【裁判全文】
臺灣高等法院刑事判決                98年度上訴字第1797號
上  訴  人
即  被  告  甲○○
                    現另案在臺灣屏東監獄執行中
上列上訴人因誣告等案件，不服臺灣板橋地方法院97年度訴字第
3068號，中華民國98年3月4日第一審判決（起訴案號：臺灣板橋
地方法院檢察署96年度偵字第26227號），提起上訴，本院判決
如下：
    主  文
上訴駁回。
    事  實
一、甲○○(一)明知李奎沅於民國94年3月28日同其簽立原面額「
    新台幣（下同）貳拾萬元」之保管條，係其先前貸與李奎沅
    同額款項後，要求李奎沅補行開立之借款證明，竟基於行使
    變造私文書與意圖使李奎沅受刑事處分之犯意，先於不詳時
    、地於他紙上書寫「佰」字並將之剪下後，另將之覆蓋於該
    保管條之「拾」字上，再以影印套用方式擅自變造該紙保管
    條原有數額文義，隨即於94年9月30日向臺灣板橋地方法院
    檢察署（下稱板橋地檢）提出李奎沅涉嫌侵占其請託保管
    200萬元之告訴，誣指李奎沅受託保管該筆款項，卻予侵占
    入己且拒不返還，同時檢附該紙變造完成之保管條影本為證
    據以行使，足以生損害於檢察機關偵查案件之正確性與李奎
    沅（該案後經核轉臺灣雲林地方法院檢察署《下稱雲林地檢
    》，該署檢察官於96年1月29日，以95年度偵字第1777號處
    分不起訴並已確定）。(二)甲○○另明知其93年11月間向丁○
    經營址設臺北縣三重市○○路○段64號之金揚銀樓購得8萬元
    金飾，本係出於個人自由意願，丁○與張瑞珍未曾允諾以如
    買受金飾並予轉贈張瑞珍，張瑞珍即願與之約會，及其先後
    於93年10月間、94年6月3日貸與李奎沅20萬元、12萬元，皆
    係基於彼此朋友關係與己身之同情心，與丁○有無就前筆借
    款出面保證，李奎沅之妻戊○○、女李玳昀就後筆借款言稱
    願讓甲○○娶李玳昀為妻，且願在3月內清償完畢毫無關連
    ，更無此情，竟另基於意圖使丁○、李奎沅、戊○○、李玳
    昀受刑事處分犯意，於95年1月26日向板橋地檢提出告訴，
    捏造係因丁○保證，及李奎沅、戊○○、李玳昀均曾允諾前
    揭事項等不實情節，誣指以上諸人各涉有詐欺罪嫌（該案後
    經該署檢察官於95年7月31日以95年度偵字第17302號處分不
    起訴並已確定）。(三)甲○○又明知丁○、張瑞珍從未慫恿其
    將寄放於他處銀樓價值25萬元之金飾，改寄放至金揚銀樓，
    丁○亦未曾受其請託代為保管金飾，竟又基於意圖使丁○、
    張瑞珍受刑事處分之犯意，再度捏造其2人共同將該批金飾
    侵占入己，拒不返還之不實情節，於95年10月3日向臺灣士
    林地方法院檢察署（下稱士林地檢）誣指丁○、張瑞珍共同
    涉犯侵占罪嫌（該案22日以95年度偵字第28773號處分不起
    訴並已確定）。
二、案經丁○訴由暨李奎沅訴請雲林地檢檢察官呈請臺灣高等法
    院檢察署(下稱臺高檢)檢察長核轉臺灣板橋地方法院檢察署
    檢察官偵查起訴。
    理  由
壹、程序事項：
    查本判決下列所引用之各項證據方法之證據能力，當事人於
    本院準備程序及審判期日中均未予爭執，且迄至言詞辯論終
    結前亦未再聲明異議，就供述證據部分，本院審酌該等言詞
    陳述及書面陳述作成時之情況，並無不宜作為證據之情事，
    依刑事訴訟法第159條之5之規定，自均得作為證據。其餘非
    屬供述證據之部分，既無傳聞法則之適用問題，當事人復未
    就證據能力有所爭辯，亦均得作為證據。
貳、實體事項：
  一、訊據上訴人即被告甲○○固不否認有提出事實欄所載各訴
      訟，惟矢口否認誣告丁○、張瑞珍、李奎沅、戊○○、李
      玳昀之犯行，辯稱：李奎沅當時受其所雇擔任提領詐騙款
      項之車手，並先後自伊處取得200萬元，詎嗣後拒不歸還
      ，自屬侵占無疑；丁○當時確曾向伊表示如向其購買8萬
      元金飾，則願讓店員張瑞珍與伊約會，伊應允購買後，丁
      ○、張瑞珍卻未依約履行原有承諾；又當時真是因為丁○
      、張瑞珍要求始將伊擺放於其他銀樓之金飾轉寄於丁○之
      銀樓，惟其後張瑞珍仍不願當伊女友，丁○更否認伊存放
      金塊之事實，可見其等侵占情節確屬事實；另伊將20萬元
      借與李奎沅，亦係因丁○表示願幫李奎沅作擔保，若非如
      是，伊自無可能將錢借與並非熟識之李奎沅；再者，伊當
      時是因為李奎沅、戊○○、李玳昀之要求方提供12萬元協
      助李奎沅交保，李玳昀同時表示願嫁給伊，李奎沅等亦說
      會在3個月後還錢，詎屆期竟未清償，李玳昀也未履行其
      承諾，李奎沅所涉該案早經判決確定，甚迄至今日其仍無
      歸還該筆12萬元保證金之意，自可推知其先前已有詐欺犯
      意云云。
  二、惟查：
    (一)、雲林地檢95年度偵字第1777號案件部分
      1、證人李奎沅未曾向被告借款2百萬元一節，業據證人李
         奎沅證述：伊未曾為被告保管2百萬元，僅曾向被告借
         過2筆，分別為20萬元及12萬元之借款等語(見原審卷
         (二)第7頁)，復於本院證述：伊忘記是寫借條還是保管
         條予被告，但面額一定不是2百萬元，係被告將之拿去
         變造等語(見本院卷第195頁背面)，而被告所提出據以
         告訴李奎沅侵占2百萬元之保管條，簽名及地址為證人
         李奎沅所親自書立，其餘文件則非其所為，證人李奎
         沅亦未見過該紙保管條之情，亦為證人李奎沅證述明
         確在卷(見原審卷(二)第8頁)，並有該紙保管可憑(見板
         橋地檢94交查1636卷第4頁)。觀之該紙被告所提出之2
         百萬元保管條影本，內容為「甲方甲○○拿新台幣貳
         佰萬元正給乙方李奎沅保管，隨時可拿回，空口無憑
         ，特立此據。甲方：甲○○。乙方：李奎沅。身分證
         字號：Ｚ000000000。住址：雲林縣元長鄉○○村○○
         路82巷2之1號。中華民國九十四年3月28日」，經細究
         該紙保管條，於金額新台幣貳佰萬元正之「貳」與「
         佰」兩字間，可輕易在靠近「貳」字之下方發現一變
         造痕跡，即「貳」字下方之原有文字，已為「佰」字
         所取代，且「佰」字與「貳」字間，有先前所存文字
         尚有未完全掩蓋部分，依稀仍可辨該字為一「拾」字
         ，益證該「佰」字顯係自他處書寫後剪下轉蓋，並再
         為影印，以掩飾保管條先前之記載，同時將原有文義
         予以變更，足見該紙保管條係經變造無疑。
      2、被告甲○○依上開保管條於94年9月30日具狀向板橋地
         檢提出侵占之告訴，由板橋地檢以94年交查字第4290
         號案受理，於95年3月1日改分95年偵字第4290號，並
         於95年3月14日呈請臺高檢核轉雲林地檢，經雲林地檢
         於95年3月28日收案以95年偵字第1777號案偵辦，並於
         96年1月29日由該署檢察官為不起訴處分，此業經本院
         調卷查明，並有上開雲林地檢95年偵字第1777號不起
         訴處分書在卷可按，再徵諸證人李奎沅上開所證未曾
         為被告保管2百萬元一節，被告係變造上開保管條，並
         向檢察官誣告李奎沅有侵占犯行已甚明確。雖被告以
         上開情詞置辯，惟被告自承該保管條已滅失等語(見本
         院卷第196頁)，亦即，被告無法提出保管條原本，甚
         且亦無法提出交付2百萬元予李奎沅之證據，足認被告
         上開所辯均無所本，自非可採，是被告此部分誣告犯
         行堪予認定。
      3、至於公訴人指被告變造上開保管條係偽造文書之情，
         然本件保管條有變造所餘痕跡，業如上述，果全紙保
         管條均係被告偽造，被告既可全盤偽造，一旦發現保
         管金額有所誤繕，更換另紙再行偽造豈不容易，何須
         執著使用該已現錯誤之保管條，更在修正金額之際出
         現如上破綻，以致功虧一簣，是以除該紙由被告提出
         之保管條，事實上原本部分確係由李奎沅所書立者外
         ，別無其他可能得解釋前開現象，對照證人李奎沅所
         證述：於94年間向被告借得20萬元後，事後曾補上一
         張書面等語（見偵卷第91頁)，而被告對於李奎沅曾借
         款20萬元一節，亦不否認，另參諸被告所陳：伊借錢
         給別人都是寫保管條，因為借條沒有什麼法律效果等
         語之情（見原審卷(二)第155頁)，再徵之上所述保管條
         之文字中，「佰」字與「貳」字間，依稀露出原為「
         拾」字之頭端，準此，應已足印證此保管條應即係李
         奎沅所書20萬元借款之字據，是該保管條非屬偽造，
         而僅係由被告將「拾」字變更為「佰」字已明確無訛
         。然被告將其上原有金額加以變造為2百萬元後再予行
         使，藉此指訴李奎沅有侵占該筆保管款項之情事，除
         已可證被告曲解其與李奎沅間原有之借貸關係，誣陷
         李奎沅外，另有變造私文書之罪責，附此敘明。
   (二)、板橋地檢95年度偵字第17302號案件部分
     1、被告曾向丁○經營之銀樓多次購買金飾部分，固為證人
        丁○、張瑞珍證述一致在卷（見原審卷(二)第18、83、84
        頁)，惟渠等一致否認曾因被告購買金飾而要由張瑞珍
        任被告之女友，證人張瑞珍證述：丁○並未要介紹伊當
        被告女友，係被告打電話到店裏要伊當她女友等語（見
        原審卷(二)第17頁)，證人丁○證述：伊沒有要介紹張瑞
        珍當被告女友，8萬元金飾是被告自己要購買等語(見原
        審卷(二)第84、85頁)，是被告向丁○購買金飾應係出於
        自由意識。參諸被告於告訴丁○、張瑞珍詐欺案件中自
        承：知道交女友是兩情相悅之事，並非送禮或別人介紹
        就會成功，伊曾交過5個以上之女友等語(板橋地檢95
        他1096卷第32、33頁)，可證被告了解追求女友要非單
        以贈與貴重金飾即可達其目的。況被告果係為追求張瑞
        珍與向丁○購買8萬元金飾，則於丁○屢以購買金飾再
        行轉送，張瑞珍即會與之約會為幌詐騙被告，待被告發
        覺不如預期時，即應有所警覺，惟其仍續向丁○所經營
        之銀樓購買金飾，益徵被告購買金飾之原因與追求張瑞
        珍無涉，要難認丁○、張瑞珍詐騙情事。
     2、被告另主張李奎沅、戊○○與伊借款20萬元時，丁○曾
        說願為保證，及李奎沅因案遭逮捕後，其與戊○○、李
        玳昀向伊籌措12萬元保證金，同時約定3個月後清償，
        李玳昀更當場表示願嫁與伊為妻，致伊陷於錯誤，而將
        約定款項如數交付，惟迄至今日李奎沅仍未還款，其等
        亦未履行承諾，因認丁○、李奎沅、戊○○、李玳昀均
        涉詐欺而提出告訴。然查，證人丁○自始即否認曾在李
        奎沅開口向被告借20萬元之時，表明願自任保證人，此
        據證人丁○證述：李奎沅、戊○○當時在伊銀樓門口擺
        攤賣柳丁汁，被告來都會跟他們聊天，他們是同鄉，熟
        了之後，後來伊就有聽說李奎沅、戊○○有借錢，因為
        李奎沅有跟地下錢莊借錢，李奎沅跟戊○○講說一星期
        要繳一次利息，被告比較好心，有多餘的錢，就說代替
        李奎沅還錢等語(見原審卷(二)第84頁)，核與證人李奎沅
        所證：被告曾跟伊買過柳丁汁，伊們發現彼此是同鄉，
        大概在94年間伊就跟被告說伊在外面有欠錢很煩惱，被
        告可能基於同鄉的情誼就借伊錢，丁○亦知其事，伊事
        後有補一張借條等語相符(見原審卷(二)第8頁)，是被告
        借錢予李奎沅之原因，係源於其2人同鄉之情誼已堪認
        定。被告雖辯稱：若非丁○出面擔保，其焉有可能將錢
        借與不甚熟識之李奎沅等語，似否認上開本院認定借錢
        之原因，然以被告曾供稱：伊係詐騙集團的祖師爺，李
        奎沅當伊之車手等語（見原審卷(二)第13頁)，亦與證人
        丁○所證：後來李奎沅就幫被告跑腿等語相符（見原審
        卷(二)第85頁)，足見李奎沅嗣後係受僱於被告，是被告
        供稱其與李奎沅不熟一節，即難認與事實相符。足見被
        告供錢予李奎沅，應係基於與李奎沅同鄉及主從關係，
        被告非因丁○擔任保證人原因始陷於錯誤。況被告所稱
        丁○任李奎沅保證人一節，既為丁○所否認，亦經證人
        丁○證述在卷(見原審卷(二)第85頁)，被告復未提出積極
        證據以供調查，所辯難認有憑。至被告另執證人李奎沅
        所述之：丁○好心，怕伊還不出錢，就叫伊要有責任，
        勤勞一點，每天放1千元在丁○那裡，累積一些錢後就
        會拿給被告等語(見原審卷(二)第14頁)，謂丁○曾敦促李
        奎沅籌款還錢，若非其確為保證之人，何須如此熱心云
        云，惟丁○於原審已證稱：伊有跟李奎沅說借錢要還，
        剛開始他是1天1千元，有時候有拿，有時候2、3天拿，
        戊○○就不高興，說不是伊的錢，為何要叫李奎沅還錢
        ，伊說人家好心借錢，要正常還錢，伊有跟李奎沅說要
        還錢，一天只有還人家1千元等語(見原審卷(二)第88頁)
        ，足見丁○係基於朋友立場為李奎沅無法清償之事協助
        ，此與證人李奎沅所證丁○純係基於好心方為協助之情
        ，實無何悖離常情之處可言，被告以上詞為辯顯係其個
        人之推論，並無所據。
     3、嗣李奎沅因涉詐欺案件被捕，經移送板橋地檢問後，因
        缺錢交保，故向被告商求再行借款12萬元此節，經證人
        李奎沅證述：（問：何時向被告借20萬元)伊犯錯拜託
        被告幫伊交保等語(見原審卷(二)第10頁)，證人李玳昀亦
        證述：伊父親（指李奎沅）打電話跟伊說交保要12萬元
        ，叫伊打電話給被告....被告到現場拿12萬元去交保等
        語(見原審卷(二)第91、92頁)，雖就李奎沅如何與被告取
        得聯繫，究係戊○○、李玳昀主動至被告家中取得借款
        ，抑或被告親自前往檢察署交付12萬元，便利辦理交保
        事宜等細節描述上，其等所言互有出入，然並無損前開
        借款源起之事實認定。被告雖辯稱：李奎沅前開20萬元
        之舊債未償，豈有再借新款云云，然被告自承李奎沅係
        受僱於被告擔任車手，已如前述，其時李奎沅既已受雇
        被告，見其涉此詐欺刑案，被告豈能全數推諉謂與己身
        毫無關連，基於無法置身事外之心方借與款項以便李奎
        沅辦理交保自屬合理推論。況被告於對李奎沅提出上開
        詐欺告訴案件偵查中供述：伊常跟阿田夫婦（即李奎沅
        與戊○○）及阿蘭（即丁○）出去吃東西，伊係看阿蘭
        面子，才借20萬元給阿田夫婦，且基於朋友關係及同情
        而借款12萬元給戊○○、李玳昀交保李奎沅等語（見板
        橋地檢95他1096卷第33頁)，足證被告均係基於友情同
        理之心慨然出借前後兩筆共計32萬元與李奎沅，其所謂
        丁○曾有保證，李玳昀允為出嫁等語，可謂全屬無稽。
     4、至於被告聲請詰問時任金揚銀樓之員工乙○○、丙○○
        及李奎沅之配偶戊○○，欲證明其送金飾予張瑞珍、轉
        寄金飾至金揚銀樓及借錢予李奎沅之目的，惟證人乙○
        ○證稱：伊不清楚被告買項鍊送張瑞珍及將金飾寄放在
        金揚銀樓之事，也不清楚被告有無寄90萬元予丁○，而
        丁○借20萬元予李奎沅之事等語（見本院卷第169頁背
        面)，證人丙○○證述：伊沒有見到被告買手鍊送張瑞
        珍，也不清楚丁○拿20萬元予李奎沅、被告將25萬元金
        飾轉存至金揚銀樓之事等語（見本院卷第194頁背面)，
        證人戊○○則結證：伊不清楚借款20萬元之事，保管條
        不知係何人所寫，借款12萬元係因伊先生傳話要請被告
        拿12萬元幫忙交保，伊不可能因借款12萬元，即要將女
        兒嫁予被告等語(見本院卷第193背面、194頁)，是以上
        開證人就被告所欲證明其提出告訴為真實等情，既均證
        述不清楚，上開證人之證詞，自難為有利於被告之認定
        。
     5、被告甲○○依上開購買金飾及借款之事，於95年1月26
        日具狀向板橋地檢提出詐欺告訴，由板橋地檢以95年他
        字第1096號案受理，於95年7月21日改分95年偵字第173
        02號案，並於95年7月31日由該署檢察官為不起訴處分
        ，被告提出再議後，由臺高檢於95年9月1日駁回被告之
        再議，此業經本院調卷查明，並有上開板橋地檢95年偵
        字第17302號不起訴處分書在卷可按。再徵諸刑法之詐
        欺罪，係以行為人於客觀上施用詐術使人陷於錯誤，並
        於行為之初，即已意圖為不法之所有或意圖得財產上之
        不法利益，為其構成要件。又債務人於債之關係成立後
        ，如有債務不履行之情形，在一般社會經驗上可能之原
        因甚多，縱令出於惡意而有遲延給付或不為給付之情事
        ，苟無足以證明其債之關係發生時自始故意藉此從事財
        產犯罪之積極證據，根據刑事訴訟法第154條之規定，
        仍不得僅以債信違反之客觀事態，推定債務人自始有詐
        欺取財或詐欺得利之犯意。從而，丁○、李奎沅、戊○
        ○、李玳昀既均未曾施以任何詐術致被告受騙購買金飾
        贈與或貸款，縱李奎沅其後確有債信違反之客觀事態，
        亦非可任由被告逕謂其存有詐欺意圖，被告僅因不甘受
        損，任意比附捏造上開理由，只為使丁○、李奎沅、戊
        ○○、李玳昀等受詐欺之刑事處分，其有誣告之情已屬
        明確。
    (三)、士林地檢95年度偵字第28773號案件部分
      1、被告另以丁○、張瑞珍曾慫恿其將原存放他處銀樓之
         價值25萬元金飾轉存於丁○之銀樓中，惟事後卻又將
         該批黃金侵占入己，拒不返還，方提告其等涉犯侵占
         罪嫌，辯稱所為告訴確屬有據。然查，被告取交存放
         他處銀樓之金飾至丁○所經營之銀行事實，業據丁○
         證述：被告說在別的地方有金飾要賣，要叫小姐陪他
         一起去拿，他才要賣，所以張瑞珍才跟他過去拿金飾
         回來賣。伊與被告之買賣價格均是依照牌價等語(見原
         審卷(二)第86頁)，證人張瑞珍亦證述：被告有一次說要
         把寄放在別家銀樓的金飾拿回來這裡放，但拿回來後
         就用現金交易買賣，被告未將寄放在別家銀樓的金飾
         拿回來寄放在金揚銀樓等語（見卷(二)第20頁)，足見被
         告未將寄放他處之金飾轉交丁○處寄放。查被告遇有
         他人借款，多會請其簽立借據或保管條以為憑證已如
         上述，果被告曾將數量非微之金飾等物轉寄存於金揚
         銀樓，又豈有例外不予簽立字據，保障自身權利之理
         ，更有甚者，倘非丁○、張瑞珍明確告知被告真有交
         付金飾轉賣之情，亦無其他證據可資證明被告確曾持
         有如此數量之黃金飾品，本諸同理，苟丁○、張瑞珍
         存心勾串，又見被告毫不採取任何自保之道，一概否
         認曾由被告處收受任何物品，豈不更為輕鬆，何須如
         此坦白，反受無妄訟累。從而，被告空口主張其有交
         付金飾請丁○代為保管，卻未曾提出證據以供調查，
         其徒憑被告一己之言，指訴丁○、張瑞珍涉有侵占罪
         嫌，自非有憑。
      2、被告甲○○依上開事實於95年10月3日具狀向士林地檢
         提出侵占之告訴，由士林地檢以95年他字第3294號案
         受理，於95年10月25日呈請臺高檢核轉板橋地檢，經
         板橋地檢於95年11月9日收案以95年他字第7748號案偵
         辦，嗣於95年12月14日改分95年偵字第28773號案並於
         95年12月22日由該署檢察官為不起訴處分，此業經本
         院調卷查明，並有板橋地檢95年偵字第28773號不起訴
         處分書在卷可按，是被告所辯皆非有據，自非可採，
         此部分誣告犯行堪予認定。
  三、至於被告聲請詰問向丁○承租攤位賣鞋女子，被告並無法
      提供證人之姓名及年籍資料，經詢之證人丁○，亦證稱無
      法提供該人之姓名及年籍，是此證人之姓名既不明確，本
      院自無從加以傳訊。被告另聲請詰問證人李玳昀、丁○及
      張瑞珍，均係為證明其所提出告訴之事實為真，然證人李
      玳昀、丁○及張瑞珍，業經原審傳訊，並經被告詰問，有
      原審各該筆錄可憑，是被告於本院再聲請訊問，依刑事訴
      訟法第163條之2第2項第3款，自無必要重複調查，附此敘
      明。
  四、綜上所述，被告犯行明確，所辯均屬卸責之詞，無足採信
      ，應依法論科。
  五、論罪科刑
    (一)、新舊法比較：按行為後法律有變更者，適用行為時之法
        律。但行為後之法律有利於行為人者，適用最有利於行
        為人之法律，刑法第2條第1項定有明文（刑法第2條係
        規範行為後法律變更所生新舊法律比較適用之準據法，
        是刑法第2條本身雖經修正，但該條文既屬適用法律之
        準據法，本身尚無比較新舊法之問題，應逕適用裁判時
        之刑法第2條規定以決定適用之刑罰法律）。又比較時
        應就罪刑有關之共犯、未遂犯、想像競合犯、牽連犯、
        連續犯、結合犯，以及累犯加重、自首減輕暨其他法定
        加減（如身分加減）與加減例等一切規定，綜其全部罪
        刑之結果而為比較，最高法院95年第8次刑事庭會議決
        議意旨可資參照。就想像競合犯部分，刑法新修正施行
        之第55條但書規定純係科刑之限制，為法理之明文化，
        非屬法律之變更。另查被告於第1、2次誣告行為後，刑
        法第51條第5款規定業經修正施行，新法將多數有期徒
        刑得合併應執行之刑度提高為不得逾30年，本案被告第
        3次誣告犯行時點雖在新法施行後，然依最高法院前開
        決議意旨所示，於定被告應執行之刑時，仍應比較新舊
        定應執行刑之規定，以確認何者有利於被告。綜上分析
        並比較新、舊法結果，本案應適用被告行為時之法律即
        舊法規定，較有利於被告。
    (二)、按影本與原本可有相同之效果，如將原本予以影印後，
        將影本之部分內容竄改，重加影印，其與無制作權人將
        其原本竄改，作意思表示者無異；以移花接木之抽換手
        法將文書加以變造，因已達竄改、變造文書之內容，當
        視為無制作權人擅將文書原本加以竄改，作意思表示者
        之情形無殊。再按意圖他人受刑事處分，向該管公務員
        誣告，同時復使用變造之證據，則其使用變造證據之行
        為，應為誣告行為所吸收，除應成立刑法第169條第1項
        之罪外，固不應再以同條第2項之罪相繩，但其使用變
        造證據，若更觸犯其他罪名時，仍係一行為而犯數罪，
        應依刑法第55條從一重處斷，不能並謂其所觸犯之其他
        罪名，亦為誣告行為所吸收，而不得再行論處(最高法
        院28年度上字第4086號判例參照)。被告意圖使李奎沅
        受刑事處分，擅自持變造之保管條影本為證據行使，用
        以誣指李奎沅涉有侵占罪嫌，核其就事實欄(一)所為，係
        犯刑法第216條、第210條之行使變造私文書罪、同法第
        169條第1項之誣告罪，公訴人指被告對保管條所為係屬
        偽造非符實情已見前述，自有未恰；就事實欄(二)、(三)所
        為，係犯刑法第169條第1項之誣告罪。其變造保管條私
        文書後復持以行使，變造私文書之低度行為為行使之高
        度行為所吸收，不另論罪。又誣告罪之性質直接受害者
        係國家，即妨害國家之審判事務，而於個人受害與誣告
        行為不生直接關係，故以一書狀誣告數人，僅能成立一
        個誣告罪（最高法院18上字第904號、19年上字第38 1
        號判例意旨參照），是被告於事實欄(二)、(三)中，各以一
        告訴行為，誣指丁○、李奎沅、戊○○、李玳昀、張瑞
        珍數人，仍應各論以一誣告罪。被告於事實欄(一)中，以
        一行為觸犯上開行使變造私文書及誣告罪名，為想像競
        合犯，應依刑法第55條之規定從一重之誣告罪處斷，公
        訴人認應成立牽連犯，忽略被告係以一行為同時遂行前
        開2犯行，亦屬誤解。被告前後誣指他人之方式及所採
        內容，既各有不同之處，犯行彼此間隔復至少達4月之
        久，難認其主觀上存有何等概括之犯意，況第3次誣告
        犯行時點已處於刑法修正廢止連續犯規定之後，自更無
        成立連續犯之可能，公訴人指被告誣告所為應成立連續
        犯，容有誤會，是被告就上開3次誣告犯行，犯意既屬
        各別而可精確區分，行為時、地又明顯有異，自應予分
        論併罰。
    (三)、原審以被告所為罪證明確，適用刑法第169條第1項、第
        216條、第210條、第55條、修正前第51條第5款規定，
        並審酌被告罔顧被誣指者之個人感受，任意捏造不實事
        項屢屢以提告方式以為侵擾，更以變造私文書方式以遂
        行其誣告犯意，動機甚為惡劣，徒然造成訴訟紛爭，影
        響司法秩序，耗費整體國家司法資源所生之損害，惡性
        非輕，犯罪後竟仍一味否認犯行，態度難認良善等一切
        情狀，就各罪均量處有期徒刑1年6月，又被告上開3罪
        犯行均係發生於96年4月24日之前，依中華民國96年罪
        犯減刑條例第2條第1項第3款之規定，皆減其宣告刑至2
        分之1，再依刑法修正前第51條第5款之規定，定其應執
        行之刑2年。並說明被告變造之保管條影本既已附於原
        告訴卷內，可認其再無取回之意，而喪失其原所有權，
        爰不另予宣告沒收。經核其認事用法並無違誤，量刑亦
        稱妥適。被告猶執前詞提起上訴，指摘原判決不當，均
        無理由，已如前述，應予駁回。
據上論斷，應依刑事訴訟法第368條，判決如主文。
本案經檢察官周志榮到庭執行職務。
中    華    民    國    98    年    11    月    18    日
            刑事第二十二庭審判長法  官  郭雅美
                                法  官  李麗珠
                                法  官  洪于智
以上正本證明與原本無異。
如不服本判決，應於收受送達後10日內向本院提出上訴書狀，其
未敘述上訴之理由者並得於提起上訴後10日內向本院補提理由書
（均須按他造當事人之人數附繕本）「切勿逕送上級法院」。
                                書記官  強梅芳
中    華    民    國    98    年    11    月    19    日


司法院資訊處製作；財團法人民間司法改革基金會備份。
